【裁判字號】    89,簡上,31
【裁判日期】    891207
【裁判案由】    違反公司法
【裁判全文】
臺灣宜蘭地方法院刑事判決                          八十九年度簡上字第三一號
    上  訴  人  甲○○
    即被告
右列上訴人因違反公司法案件，不服本院宜蘭簡易庭八十九年度宜簡字第八０號，中
華民國八十九年五月四日第一審判決（聲請簡易判決處刑案號：八十九年度偵字第四
二九號），提起上訴，本院判決如左：
    主  文
原判決撤銷。
甲○○公司負責人違反公司不得經營登記範圍以外之業務之規定，處拘役參拾日，併
科罰金新台幣壹拾萬元，拘役如易科罰金，罰金如易服勞役，均以新台幣玖佰元即銀
元參佰元折算壹日。
    事  實
一、甲○○係設於宜蘭縣宜蘭市○○路四十九號三、四樓歐洲育樂股份有限公司（下
    簡稱歐洲育樂公司）負責人，明知工該公司向台灣省政府建設廳申請登記之經營
    事業為（一）休閒活動場館業；（二）視聽歌唱業；（三）餐廳業；（四）停車
    場經營業；（五）運動器材零售業；（六）國際貿易業等項目，並不包括電子遊
    藝場業務，竟自民國（下同）八十八年十二月間起開始擺放電動玩具十八台，違
    規經營登記範圍以外之電子遊藝場業務，嗣於八十九年一月七日上午十一時三十
    分許，為宜蘭縣政府加強保齡球館公共安全聯合稽查小組查獲。
二、案經宜蘭縣政府函請經濟部移請台灣宜蘭地方法院檢察署檢察官偵查起訴。
    理  由
一、訊據上訴人坦承為歐洲育樂公司負責人及該公司未登記經營遊藝場業務，惟否認
    右揭犯行，辯稱：伊將設於宜蘭縣宜蘭市○○路四十九號三、四樓之保齡球館出
    租給乙○○經營，伊不知乙○○擺放電動玩具云云。惟查，上開保齡球館擺放電
    動玩具之事實，業經宜蘭縣政府加強保齡球館公共安全聯合稽查小組，於八十九
    年一月七日查獲，有稽查紀錄一紙附卷為憑，並為被告所是認；又歐洲育樂公司
    登記經營之業務並不包括電子遊藝場業務，亦有該公司變更登記事項卡及營利事
    業登記抄本附卷為憑。上訴意旨略稱：上開保齡球館之設備，業於八十八年十一
    月間，出租予乙○○經營等情，雖據其提出契約書一紙為憑，核與乙○○到庭證
    述情節相符，固認屬實。惟按公司法第十五條第三項係對公司違反經營登記範圍
    以外之業務之規定時，轉嫁負責人之處罰規定，而公司不論是自己經營業務，或
    委託他人經營或出租 (指出租設備經營權)予他人經營，均屬公司之經營，僅係
    公司經營方式之不同而已，故公司如出租予他人經營，如承租人經營登記範圍以
    外之業務時，均仍屬公司之經營，負責人仍應依上開規定受罰，不因其是否知情
    而有不同，否則公司豈不是光坐收出租經營之利益，卻毋庸承擔任何經營登記範
    圍以外之業務之責任，即非立法之旨意。是本件縱認被告確不知乙○○擺放電動
    玩具等情，亦無由脫免其刑責，況據上訴人在偵查中自承：「 (指違規營業電子
    遊藝場)擺不到二十天，該場地就租給乙○○」、「八十四年我們有請准電子遊
    藝場，後來八十七年我們增設停車場時，會計師把這一項漏掉，我們現在已經不
    准他們擺，已經補申請中」等語，足認上訴人在出租給乙○○之前，已有擺放電
    子遊樂器，僅因會計師在八十七年時漏掉申請云云，尚非完全不知情，足見上訴
    人所辯，無非事後卸責之詞，均不足採，本件事證明確，犯行堪以認定。
二、核被告所為，係違反公司法第十五條第一項之規定，應成立同條第三項之罪。原
    審予以論罪科刑，固非無見，惟公司法第十五條之法定刑，有關罰金部分係以新
    台幣為單位，原判決併科罰金部分，未以新台幣單位科處，自有未合，上訴意旨
    否認犯行，固無理由，惟原判決既有可議，自應由本院將原判決撤銷，審酌被告
    犯罪情節尚輕及其犯罪後否認等一切情狀，量處如主文所示之刑，並分別諭知易
    科罰金及易服勞役之折算標準。
三、據上論結，應依刑事訴訟法第四百五十五條之一第三項、第三百六十九條第一項
    前段、第二百九十九條第一項前段，公司法第十五條第三項、第一項，刑法第十
    一條前段、第四十一條、第四十二條第二項，罰金罰鍰提高標準條例第二條，現
    行法規所定貨幣單位折算新台幣條例第二條，判決如主文。
本案經檢察官林吉泉到庭執行職務。
中    華    民    國      八十九      年    十二    月      七      日
                                  臺灣宜蘭地方法院刑事庭
                                          審判長法  官  林  明  山
                                                法  官  謝  佩  玲
                                                法  官  林  美  治
右正本證明與原本無異。
本件不得上訴。
                                                書記官  賴  宜  君
中    華    民    國      八十九      年    十二    月      八      日
附錄本案論罪科刑法條全文
公司法第十五條第一項、第三項：
公司不得經營登記範圍以外之業務。
公司負責人違反前二項規定時，處一年以下有期徒刑、拘役或科或併科五萬元以下罰
金，並賠償公司因此所受之損害。


司法院資訊處製作；財團法人民間司法改革基金會備份。
